臺灣臺中地方法院民事裁定　九十三年小上字第八六號
　　上　訴　人　芳銳空油壓有限公司
　　法定代理人　葉俊傑
　　被　上訴人　順吉興機械有限公司
　　法定代理人　游茂松
右當事人間請求給付貨款事件，上訴人對於民國九十三年五月三十一日本院台中簡易
庭九十三年度中小字第一四三六號第一審判決提起上訴，本院裁定如左：
    主      文
上訴駁回。
第二審訴訟費用由上訴人負擔。
    事實及理由要領
一、上訴人起訴主張，被上訴人於民國（下同）九十年一月六日起至九十一年六月十
    二日止，先後向上訴人購買油壓管及電磁閥等物，計貨款為新台幣（下同）三萬
    六千二百四十四元，嗣經兩造同意由被上訴人交付系爭機器乙台以為抵償上開價
    金（民法第三百十九條），然因系爭機存有瑕疵，前經上訴人以律師函請被上訴
    人取回該系爭機器，然被上訴人均相應不理，爰求判決被上訴人應給付上訴人三
    萬六千二百四十四元，及自九十三年三月十六日（即發律師函翌日）起至清償日
    止，按年息百分之五計算之法定遲延利息；被上訴人則以，依民法第一百二十七
    條第八款規定，上訴人所主張商品之代價，因上訴人於九十三年三月二十四日始
    提出本件請求，自已罹於二年之時效期間。又被上訴人交付系爭機器係於九十年
    五月二十三日，上訴人迄今始主張系爭機器存有不堪使用之瑕疵，顯非可採，是
    本件上訴人之請求，要無理由，應予駁回等語，資以抗辯。
二、本件上訴意旨略以：原判決有如後所述判決不備理由之違法，爰請求廢棄改判，
    被上訴人應給付上訴人如原審聲明之金額及法定遲延利息等語。
（一）系爭機器交付時間係九十一年二月初，而非被上訴人所稱之九十年五月二十三
      日，而於九十一年二、五、六、八、十月等幾個月之生產，只是試用。
（二）系爭機器經試用後，已發現許多瑕疵，即向被上訴人反應，要求修復，然被上
      訴人均不取回修理，只是要求上訴人一再試用。
（三）原審未採納上訴人上述主張及予詳查，且因上訴人僅有的一次開庭，因遲誤五
      分鐘人未到庭，無法對被上訴人之主張再為抗辯，致原審有所誤會。按兩造間
      之代物清償，依常情應允為試驗，是上訴人上開主張應合理。
三、按對於小額程序之第一審裁判之上訴或抗告，非以其違背法令為理由，不得為之
    。上訴狀內應記載上訴理由，表明：原判決所違背之法令及其具體內容及依訴訟
    資料可認為原判決有違背法令之具體事實，民事訴訟法第四百三十六條之二十四
    第二項、第四百三十六條之二十五，分別定有明文。又所謂判決有違背法令，乃
    指判決不適用法規或適用不當，亦為同法第四百六十八條所明定，此亦為小額事
    件之上訴程序所準用（民事訴訟法第四百三十六條之三十二第二項參照）。而以
    判決有不適用法規或適用不當為上訴理由時，其上訴狀或理由書應有具體之指摘
    ，並揭示該法規之條項或內容，若係成文法以外之法則，應揭示該法則之旨趣，
    倘為司法院解釋或最高法院之判例，則應揭示該判解之字號或其內容，如依民事
    訴訟法第四百六十九條所列第一款至第五款事由提起上訴時（第六款未準用，參
    照民事訴訟法第四百三十六條之三十二第二項規定），其上訴狀或理由書應揭示
    合於該條款之事實，上訴理由狀如未依此項方法表明者，即難認為已對原判決之
    違背法令有具體之揭示，其上訴自難認為合法（最高法院七十一年台上字第三一
    四號判例要旨參照）。
四、按以，債權人受領他種給付以代原定之給付者，其債之關係消滅。民法第三百十
    九條，定有明文。又債權人受領他種給付以代原定之給付者，即所謂代物清償，
    而債務人得債權人之允許，以對於他人之債權讓與債權人，以代清償者，亦屬代
    物清償之一種，於法應認為有消滅債之關係之效力，惟因代物清償而讓與之債權
    有瑕疵時，由於代物清償乃有償契約，依民法第三百四十七條自應準用關於出賣
　　人責任之規定，以資救濟（最高法院五十年度台上字第一四六０號判決要旨參照
    ），並參以司法院院字第一六八一號解釋：「因代物清償而移轉不動產所有權者
    ，係民法第三百四十七條所規定之有償契約，應準用買賣之規定，按照賣契投稅
    」等語。換言之，代物清償契約，乃係經兩造同意，以他物（本件則為系爭機器
    ）抵償原債務（於本件則為三萬六千二百四十四元之買賣價金），原債務消滅之
    意。觀諸，前揭說明，若代償之物有瑕疵時，即應依民法第三百四十七條規定準
    用買賣契約相關之規定。另依學說上有認為代物清償契約，其性質為一特殊債之
    變更契約（即於債之變更成立契約時即同約為清償，此與一般債之變更契約成立
    後始為清償之情形不同），而按債之變更契約其債之同一性仍為存在，此即變更
    前為買賣關係，變更後仍以買賣關係解決代償物之瑕疵，若為贈與則依贈與關係
    解決代償物之瑕疵），於本件兩造間之關係，既為買賣，則亦依買賣契約關係以
    為解決。次按，物之出賣人對於買受人，應擔保其物依第三百七十三條之規定危
    險移轉於買受人時無滅失或減少其價值之瑕疵，亦無滅失或減少其通常效用或契
    約預定效用之瑕疵。但減少之程度，無關重要者，不得視為瑕疵。出賣人並應擔
    保其物於危險移轉時，具有其所保證之品質。為民法第三百五十四條所明定。而
    物有瑕疵者，則依民法第三百五十九條規定，買受人可得主張解除契約（於本件
    則為解除上開代物清償契約），而為回復原買賣契約之法律關係（民法第二百五
    十九條參照），進而為給付原買賣價金之主張（民法第三百六十七條參照）。然
    買受人即本件上訴人（指代物清償契約而言）對於其所主張瑕疵之存在，負有舉
    證之責。本件上訴人無法證明系爭機器瑕疵之存在，原審因之駁回上訴人之請求
    。核與上開所述代物清償契約法律關係之說明，並無違誤。
五、查前開上訴人上訴理由所載（三）部分，不得執為上訴之理由（縱認上訴人主張
    屬實亦同）。另（一）（二）部分，核其前開上訴意旨所載內容，係就原審取捨
    證據、認定事實之職權行使，指摘其為不當，並就原審所為論斷，泛言其理由不
    當，然上訴人並未揭示原審判決違背法令之法規之條項或內容、成文法以外之法
    則，或司法院解釋或最高法院之判例，即未具體表明合於不適用法規、適用法規
    不當。難認此部分對原審判決之如何違背法令已有具體之指摘。故而，依首揭說
    明，本件上訴人之上訴已難認為合法，應予駁回。
六、據上論結，依民事訴訟法第四百三十六條之三十二第二項、第四百七十一條第一
    項、第四百四十四條第一項、第九十五條、第七十八條，裁定如主文。
中　　　華　　　民　　　國　　九十三　　年　　　七　　　月　　二十二    日
                                          臺灣臺中地方法院民事第四庭
　　　　　　　　　　　　　　　　　　　　　　　審判長法官　張恩賜
　　　　　　　　　　　　　　　　　　　　　　　　　　法官　戴博誠
　　　　　　　　　　　　　　　　　　　　　　　　　　法官　陳添喜
右為正本係照原本作成。
不得抗告。
中　　　華　　　民　　　國　　九十三　　年　　　七　　　月　　二十二    日
　　　　　　　　　　　　　　　　　　　　　　　法院書記官
